【裁判字號】    97,上易,1022
【裁判日期】    980227
【裁判案由】    竊盜
【裁判全文】
臺灣高等法院高雄分院刑事判決        97年度上易字第1022號
上  訴  人  臺灣高雄地方法院檢察署檢察官
被      告  甲○○
                    （現於臺灣高雄女子監獄執行中）
上列上訴人因被告竊盜案件，不服臺灣高雄地方法院97年度易字
第1011號中華民國97年10月13日第一審判決（起訴案號：臺灣高
雄地方法院檢察署97年度偵緝字第791號、第908號），提起上訴
，本院判決如下：
    主  文
上訴駁回。
    理  由
壹、公訴意旨略以：被告甲○○（下稱被告）意圖為自己不法之
    所有，基於竊盜之犯意，於民國96年11月23日8 時許，在高
    雄縣鳥松鄉○○路，見乙○○所有車牌號碼TC9-19號輕型機
    車鑰匙未拔下，竟徒手竊取得手，並於96年11月24日18時30
    分許，在高雄縣林園鄉○○路麥當勞附近，將上開機車交予
    明知上開機車係來路不明之贓物，竟仍基於收受贓物之犯意
    予以收受之翁秀卿作為代步之用，嗣於96年11月25日15時30
    分許，翁秀卿在高雄縣鳳山市○○路與凱旋路口為警查獲，
    並當場扣得上開機車。因認被告涉犯刑法第320 條第1 項竊
    盜罪嫌。
貳、按犯罪事實應依證據認定，無證據不得認定犯罪事實；不能
    證明被告犯罪者，應諭知無罪之判決，刑事訴訟法第154 條
    第2 項、第301 條第1 項分別定有明文。又事實之認定，應
    憑證據，如未能發現相當證據，或證據不足以證明，自不能
    以推測或擬制之方法，為裁判基礎；且認定不利於被告之事
    實須依積極證據，苟積極證據不足為不利於被告事實之認定
    時，即應為有利於被告之認定；另認定犯罪事實所憑之證據
    ，雖不以直接證據為限，間接證據亦包括在內，然而無論直
    接證據或間接證據，其為訴訟上之證明，須於通常一般之人
    均不致有所懷疑，而得確信其為真實之程度者，始得據為有
    罪之認定，倘其證明尚未達到此一程度，而有合理之懷疑存
    在而無從使事實審法院得有罪之確信時，即應由法院為諭知
    被告無罪之判決（最高法院40年度台上字第86號、30年度上
    字第816 號、76年度台上字第4986號判例意旨參照）。又刑
    事訴訟法第161 條已於91年2 月8 日修正公布，其第1 項規
    定：檢察官就被告犯罪事實，應負舉證責任，並指出證明之
    方法。因此，檢察官對於起訴之犯罪事實，應負提出證據及
    說服之實質舉證責任。倘其所提出之證據，不足為被告有罪
    之積極證明，或其指出證明之方法，無從說服法院以形成被
    告有罪之心證，基於無罪推定之原則，自應為被告無罪判決
    之諭知（最高法院92年台上字第128 號判例意旨參照）。
參、證據能力方面：
    按傳聞法則之重要理論依據，在於傳聞證據未經當事人之反
    對詰問予以核實，乃予排斥，惟若當事人已放棄對原供述人
    之反對詰問權，於法院審判時表明同意該等傳聞證據可作為
    證據，基於證據資料愈豐富，愈有助於真實發現之理念，並
    貫徹刑事訴訟法修法加重當事人進行主義之精神，確認當事
    人對於證據能力有處分權之制度，傳聞證據經當事人同意作
    為證據，法院認為適當者，亦得為證據。另當事人於調查證
    據時，對於傳聞證據表示「沒有意見」、「對於證據調查無
    意見」，而未於言詞辯論終結前聲明異議，應視為已有將該
    等傳聞證據採為證據之同意，此刑事訴訟法第159 條之5 定
    有明文。檢察官於本院準備程序時已表示對於全案傳聞證據
    之證據能力均無意見，且同意作為本案之證據（見本院卷第
    28頁），而被告於本院言詞辯論終結前，亦未對本案之傳聞
    證據聲明異議，依刑事訴訟法第159條之5之規定，檢察官及
    被告均已同意本案傳聞證據均有證據能力，本院斟酌該等證
    據並非非法取得，亦無證明力明顯過低之情形，是該等證據
    ，均得採為證據。
肆、實體方面：
一、公訴人認被告涉犯竊盜罪嫌，係以(一)證人即同案被告翁秀卿
    之證述，(二)證人即被害人乙○○之證述，(三)復有搜索扣押筆
    錄、扣押物目錄表、查獲機車照片、贓物認領保管單、高雄
    縣政府警察局車輛協尋電腦輸入單及車輛尋獲電腦輸入單等
    件在卷可稽，為其主要論據。訊據被告固坦認於96年11月24
    日18時30分許，與翁秀卿在高雄縣林園鄉○○路麥當勞前相
    約見面之事實，然堅決否認有何竊盜犯行，辯稱：伊當時係
    開伊自己所有之小客車前往，而翁秀卿係騎乘機車前來，伊
    並未竊取上開機車，亦未曾將該機車交付予翁秀卿騎用；伊
    自己已有小客車，無需再竊取機車代步，且倘翁秀卿需借車
    代步，伊將伊所有之小客車借她即可，亦無需再竊取機車借
    她等語。經查：
  (一)被害人乙○○所有車牌號碼TC9-193 號輕型機車，係於96年
    11月23日8 時30分許，在高雄縣鳥松鄉○○路62號前遭竊乙
    節，固經證人即被害人乙○○證述綦詳，復有搜索扣押筆錄
    、扣押物目錄表、查獲機車照片、贓物認領保管單、高雄縣
    政府警察局車輛協尋電腦輸入單及車輛尋獲電腦輸入單等件
    在卷可稽（見警卷第4 至9 頁、第11至14頁、第23至24頁）
    ，惟證人乙○○業已證稱不知係何人所竊取（見96年度偵字
    第35918 號卷第5 頁），且搜索扣押筆錄、扣押物目錄表、
    查獲機車照片、贓物認領保管單、高雄縣政府警察局車輛協
    尋電腦輸入單及車輛尋獲電腦輸入單等件，僅能證明TC9-19
    3 號輕型機車確有於上開時、地遭竊之事實，並不能證明該
    車係被告所竊取，職是，上開證據即不能執為不利於被告之
    認定。
  (二)證人即同案被告翁秀卿雖證稱：車牌號碼TC9-193 號輕型機
    車係被告於96年11月24日18時30分許，在高雄縣林園鄉○○
    路麥當勞附近交付與伊使用云云。然此業據被告否認在卷，
    並以上開情詞置辯，而被告名下確有車牌號碼VY-5739 號自
    小客車1 輛，此有車籍查詢基本資料1 紙在卷可憑（見警卷
    第22頁），核與被告所辯情節相符，則被告是否有竊取上開
    機車之需求及動機，實有可疑。
  (三)參以證人翁秀卿為警查獲之際，雖旋向警方表示該機車係被
    告所交付，並提供被告所使用之行動電話門號0000000000號
    供警方查證，然經警以該門號聯繫被告到場說明，並無法聯
    絡，此有警詢筆錄在卷可憑（見警卷第2 頁）；況經原審調
    取上開門號之申請人資料結果，查悉上開門號實係登記於證
    人翁秀卿名下，且於96年9 月26日申請使用，並於97年9 月
    25日停止使用乙節，有台灣大哥大資料查詢結果1 份在卷可
    稽（見原審卷第34 頁） ；證人翁秀卿復於原審中陳稱上開
    門號為其以前使用之門號，以往未曾提供其名下之行動電話
    門號給被告使用等情明確（見原審卷第44頁），足認證人翁
    秀卿於為警查獲之際，已明知上開0000000000號門號係自己
    使用之行動電話門號，並非被告所使用之行動電話門號，竟
    仍故意陳稱該門號係被告所使用之行動電話門號，而提供予
    警方查緝被告，則證人翁秀卿於警詢中杜撰車輛來源以推卸
    責任之情，已昭然若揭，其此部分所述，自無足採，不得據
    為不利於被告之認定甚明。
  (四)復衡以被告於原審中供稱：證人翁秀卿曾打破伊之車窗玻璃
    ，兩人曾經鬧翻等情，核與證人翁秀卿陳稱：伊確有打破被
    告之車窗玻璃，因以前伊與被告一起去五金行偷手機，但被
    告將責任推到伊身上等情相符（見原審卷第46頁），顯見證
    人翁秀卿與被告間確有嫌隙過節。且證人翁秀卿於96年11月
    25日突遭警查獲騎乘上開失竊贓車，其於經警追問而情急之
    下，亦可能任意陳述贓物來源，則本件實難排除證人翁秀卿
    為推卸刑責及基於挾怨報復之動機，而誣指被告交付機車之
    可能。職是，猶難以證人翁秀卿上開所述，而據為不利於被
    告之認定。
二、綜上所述，公訴人所舉前開證據，尚不足使本院達於通常一
    般之人均不致有所懷疑，而得確信其為真實之程度，致使無
    從形成有罪之確信，則依罪證有疑利於被告之證據法則，即
    不得遽為不利於被告之認定。此外，復查無其他積極證據足
    資認定被告有何公訴人所指之竊盜犯行，依法自應為被告無
    罪之諭知。
伍、原審因而認被告犯罪無法證明，而為無罪之諭知，認事用法
    並無違誤。檢察官上訴意旨，猶執前詞，指摘原判決此部分
    不當，為無理由，應予駁回。
陸、同案被告翁秀卿收受贓物部分，業經原審判處罪刑確定，爰
    不另論列，附此敘明。
據上論結，應依刑事訴訟法第368 條，判決如主文。
本案經檢察官陳國全到庭執行職務。
中    華    民    國    98    年    2     月    27    日
                  刑事第七庭    審判長法  官 莊飛宗
                                      法  官 陳明富
                                      法  官 孫啟強
以上正本證明與原本無異。
不得上訴。
中    華    民    國    98    年    2     月    27    日
                                      書記官 黃富美


司法院資訊處製作；財團法人民間司法改革基金會備份。
